臺北高等行政法院判決　　　　　　　　　　　　　　　九十年度訴字第四五三○號
　　　　　　　　　　　　　　　.
　　原　　　告　財團法人工業技術研究院
　　代　表　人　甲○○董事長.
　　訴訟代理人　丁○○
　　　　　　　　丙○○
　　　　　　　　戊○○
　　被　　　告　經濟部智慧財產局
　　代　表　人　陳明邦（局長）
　　訴訟代理人　乙○○
右當事人間因服務標章事件，原告不服經濟部中華民國九十年四月二十七日經（九○
）訴字第○九○○六三○八二四○號訴願決定，提起行政訴訟。本院判決如左：
    主  文
原告之訴駁回。
訴訟費用由原告負擔。
    事  實
緣原告前於民國（以下同）八十七年九月二十五日以「發燒晶片」服務標章（以下簡
稱系爭標章，如附圖），指定使用於當時商標法施行細則第四十九條所定商品及服務
分類表第四十二類之各種病害症狀檢驗、生化檢驗、電腦軟體系統及程式之製作、設
計、保護測試及諮詢顧問、電腦資料處理、提供醫療、藥劑配合各種病害症狀檢驗、
生化檢驗及電腦軟體系統及程式製作設計、保護測試及諮詢顧問、電腦資料處理方面
之技術分析、諮詢及服務，向前經濟部中央標準局（於八十八年一月二十六日改制為
智慧財產局）申請註冊，經被告審查，認其服務標章圖樣上之「發燒晶片」為所指定
服務之說明，有違商標法第七十七條準用第三十七條第十款之規定，以九十年一月十
八日服務標章核駁第二八四七九號審定書為核駁之處分。原告不服，主張本件服務標
章圖樣無違前開之規定，提起訴願，遭駁回後，遂向本院提起行政訴訟。茲摘敘兩造
之訴辯意旨如左：
甲、原告方面：
一、聲明：求為判決
１、訴願決定及原處分均撤銷。
２、命被告准予系爭服務標章註冊。
３、訴訟費用由被告負擔。
二、陳述：
１、系爭標章並非一說明性標章：
(1)、依商標法第三十七條第十款前段之規定：「凡文字、圖形、記號或其聯合式，係
    表示申請註冊商標所使用商品之說明，或表示商品本身習慣上所通用之名稱、形
    狀、品質、功用者，不得申請註冊。」然本件乃係申請商品及服務分類表第四十
    二類「各種病害症狀檢驗、生化檢驗、電腦軟體系統及程式之製作、設計、保護
    測試及諮詢顧問、電腦資料處理、提供醫療、藥劑配合各種病害症狀檢驗、生化
    檢驗及電腦軟體系統及程式之製作、設計、保護測試及諮詢顧問、電腦資料處理
    方面之技術分析、諮詢及服務」之服務標章，顯見其標章之文字並未表示為其申
    請註冊商標所指定服務之說明，且亦非為服務本身習慣上所通用之名稱、形狀、
    品質、功用；亦即系爭標章之指定服務內容既非該「發燒晶片」商品之「可以快
    速診斷含頭痛、發燒等各種症狀之病因」特徵，且系爭標章之文字「發燒晶片」
    亦非為其指定服務內容本身習慣上所通用之名稱、形狀、品質、功用，顯不適用
    上述法條。然被告似乎以錯誤之邏輯思維，反果論因，以小駁大，而援引上述法
    條，將系爭標章申請案核駁、訴願駁回，引法論據，顯已失當。
(2)、被告曾於八十五年四月出版一商標手冊，其第七十至七十七頁中係關於「說明性
    標章審查要點」。然該審查要點主要係讓被告之審查委員於審查時作為遵循之準
    則，以避免各審查委員誤以個人之主觀認定進行准駁判定。亦即，審查委員於審
    查標章是否為構成說明性要件時，理應遵循上述要點。依「說明性標章審查要點
    第５點：『商品之說明係指其表示需直接而明顯，若非直接而僅隱含譬喻或自我
    標榜者，不屬之』及第６點：『須依社會一般通念（一般消費者的觀念）而認定
    』」。本件系爭標章乃採該「發燒晶片」之商品特徵，用以隱含譬喻和自我標榜
    本件所提供之服務特色，顯已適用上述第５點要件；且根據一般消費者的觀念，
    就系爭標章文字字面上之意義，係僅於「關於診斷含頭痛、發燒等各種症狀之病
    因之晶片」，並無法直接聯想至系爭標章「發燒晶片」之服務範圍與特色，更顯
    已符合上述第６點要件，理當非屬說明性標章，被告又何以視上述審查要點而不
    見，斷言系爭標章「發燒晶片」為一說明性標章？難道系爭標章「發燒晶片」之
    服務範圍與特色僅限於該「發燒晶片」之商品特徵？而該項「發燒晶片」之商品
    特徵又何以直接且明顯涵括系爭標章所指定之服務範圍與特色？詳而言之，該項
    「發燒晶片」商品之「可以快速診斷含頭痛、發燒等各種症狀之病因，並利用軟
    體程式即刻讀取之偵測診斷技術」特徵，如何直接且明顯說明並涵括系爭標章之
    「各種病害症狀檢驗、生化檢驗、電腦軟體系統及程式之製作、設計、保護測試
    及諮詢顧問、電腦資料處理、提供醫療、藥劑配合各種病害症狀檢驗、生化檢驗
    及電腦軟體系統及程式之製作、設計、保護測試及諮詢顧問、電腦資料處理方面
    之技術分析、諮詢及服務」所有指定服務內容？此等以特定商品之特徵，而決定
    系爭標章為一說明性標章，實有失公允，並讓人難以信服！
(3)、又按說明性商標審查要點第２點所述：「所謂習慣上通用，乃指一般製造、經銷
    該項商品者共同使用者而言」。然，眾所皆知該「發燒晶片」商品仍屬研發階段
    而並未上市，顯已不適用商標法第三十七條第十款前段之規定，試問被告又何以
    援引上述法條核駁本案？
２、依商標識別性審查要點五之規定，系爭標章屬於暗示性標章而非說明性標章：
(1)、依商標識別性審查要點五所載，該要點三（三）暗示性標章與本要點四（二）說
    明性標章不同，得就下列事項判斷是否為說明性標章：
、是否已為同業競爭者實際交易上所使用。
、是否為同業競爭者所必須使用，若由特定業者所專用將有礙公平競爭之虞者。
    換言之，只要標章圖樣尚未經同業競爭者實際交易上所使用，且該圖樣並非為同
    業競爭者所必須使用，如由特定業者專用無妨礙公平競爭之虞時，該標章即屬暗
    示性標章而非說明性標章。
(2)、系爭標章所表彰之技術為原告於國內首先發明，目前僅由台大醫院進行臨床實驗
    ，故國內尚無其他任何第三人實際使用系爭標章圖樣，且遍查目前已獲證及申請
    中之標章案，均無任何使用發燒晶片之案例，因此，系爭標章已符合上述第一項
    之要求，並無其他同業競爭者實際交易上所使用。
(3)、系爭標章不可能為同業競爭者所必須使用，因生物晶片研究，有許多不同之議題
    ，目前國內僅原告在從事相關發燒病因之生物晶片研究，其他研究單位或業者所
    研發之生物晶片，自有表彰其技術內涵之名稱，不可能與系爭標章相同。且原告
    係由政府出資設立之財團法人，其設立目的即在促進國內產業之昇級，於研發此
    一技術之初，即全盤考量未來商品化標章之使用等配套措施；為不使一家廠商獨
    佔標章，原告殫精竭慮，先提出標章申請，俟廠商技術可商品化時，再將標章一
    併公開廣泛授權廠商使用，使業界能有一共通好用又統一之標章推廣其業務，故
    原告所申請之智慧財產權（包括專利、商標等）名義雖為原告所有，但本質上係
    以授權國內廠商為首要目標，任何廠商均可以向原告申請授權。故原告取得系爭
    標章專用權後，有下列二點影響：積極面：原告將本於公平立場，積極將相關
    智慧財產權授權國內廠商，廠商僅須支付合理費用後即合法使用本標章，對廠商
    而言非常公平；消極面：避免該標章由單一企業所專有，進而造成其他廠商使
    用之限制，影響其他廠商之競爭力。因此以觀，原告取得標章專用權不但無影響
    公平競爭之虞，反而有助於產業公平競爭。因此，系爭標章亦符合上述第二項之
    要求。
(4)、如上所述，系爭標章已符合商標識別性審查要點五之二項規定，應屬暗示性標章
    ，而非說明性標章，故被告及訴願決定機關所認定系爭標章為一說明性標章實有
    違誤，其行政處分均應撤銷。
３、系爭標章已符合識別性要件：
(1)、依商標法第五條之規定：「商標所使用之文字、圖形、記號、顏色組合或其聯合
    式，應足以使一般商品購買人認識其為表彰商品之標識，並得藉以與他人之商品
    相區別。不符前項規定之圖樣，如經申請人使用且在交易上已成為申請人營業上
    商品之識別標識者，視為已符合前項規定」及商標法第三十七條第十款後段之規
    定：「但有第五條第二項規定之情事而非通用之名稱者，不在此限。」該「發燒
    晶片」商品雖屬研發並未上市，但本件係屬服務標章，且其指定服務與原告執引
    本件標章對應之外文標章「FeverChip 及圖」係指定使用於相同之服務內容，並
    由被告核准且公告在案，係用以證明系爭標章已具識別性之參考證據，但被告係
    先以本件外文標章上之「Chip」另有他意予以核駁審定，亦又以圖樣不同，案情
    自屬有別，予以駁回本件「發燒晶片」服務標章之訴願，實難令原告甘服。
(2)、參照原告所檢附之「醫療器材報導雙月刊MD News/89年9月~生物晶片之綜覽及89
    年3月~生物晶片在醫學診斷上的應用」，依前者第三頁右下方及第四頁左中部分
    與後者第二頁中下方至右上方所載：「發燒晶片 （FeverChip）」均與原告「財
    團法人工業技術研究院（工研院生醫工程中心）」相提並及，且原告於業界推展
    生物晶片等系列活動及服務時，亦又以「發燒晶片 （FeverChip）」為推廣海報
    。因此，系爭標章與其對應外文名稱業已再再證明成為原告服務之識別標章，且
    在相關業界均認識係指稱同一標識。再者，根據中國時報90/9/6第七版之報導「
    最近工研院研發成功『發燒晶片』，能在一天內診斷多數發燒的病因．．．工研
    院取名為『發燒晶片 （FeverChip）』」，更加證明系爭標章與其對應外文名稱
    除上述相關業界外，一般消費大眾已能知悉且已成為原告服務之識別標章。試問
    系爭標章對應之外文標章「FeverChip 及圖」對相關業界及一般消費大眾而言，
    會如被告所述另含他意嗎？若非如此，均為同一涵義之兩服務標章又何以在同一
    國家，遭致同一審查法制，卻被被告決定為說明性標章？
(3)、「發燒晶片」圖樣業經被告核准頒發第九七六○七八號註冊證，「發燒晶片」顯
    然具備標章識別性：
、查原告於八十七年九月二十五日同時向被告申請註冊「發燒晶片」圖樣於第九類
    、第四十二類，詳細註冊資料如下：
    ┌───┬────┬───────────┬─────┬──────┐
    │類別  │申請案號│註冊商品（服務）      │處分日期  │備    註    │
    ├───┼────┼───────────┼─────┼──────┤
    │第09類│00000000│醫療檢測用晶片；與晶片│90.09.16. │91.01.16.   │
    │      │        │連接之訊號、紀錄之資料│核准公告  │領證        │
    │      │        │處理裝機，用於發燒病原│90.12.16. │            │
    │      │        │菌檢測之儀器、錄有電腦│取得專用權│            │
    │      │        │程式用於檢測發燒病原菌│          │            │
    │      │        │之自動生化分析儀器    │          │            │
    ├───┼────┼───────────┼─────┼──────┤
    │第42類│00000000│各種病害症狀檢驗、生化│90.08.02. │90.09.20.   │
    │      │        │檢驗。電腦軟體系統及程│先行核駁  │起訴        │
    │      │        │式之製作、設計、保護測│90.01.18. │            │
    │      │        │試及諮詢顧問。電腦資料│核駁審定  │            │
    │      │        │處理。提供醫療、藥劑配│90.04.27. │            │
    │      │        │合各種病害症狀檢驗、生│訴願駁回  │            │
    │      │        │化檢驗及電腦軟體系統及│          │            │
    │      │        │程式製作設計、保護測試│          │            │
    │      │        │及諮詢顧問、電腦資料處│          │            │
    │      │        │理方面之技術分析、諮詢│          │            │
    │      │        │及服務。              │          │            │
    └───┴────┴───────────┴─────┴──────┘
、由上表註冊商品（服務）乙欄可知，原告註冊第九類之「發燒晶片」，其使用於
    檢測發燒病原菌之儀器及自動生化分析儀器，被告並未認定屬於指定商品之說明
    ，進而准予標章註冊，並發給註冊證在案。然系爭標章申請註冊於第四十二類，
    乃使用上述儀器為一般民眾提供各種病害症狀檢驗、生化檢驗之服務，被告卻認
    定係屬指定服務之說明，不具識別性而予以核駁，此兩極化完全矛盾之認定標準
    ，實令原告不解。
４、系爭標章命名之創作意念：
    依被告八十五年四月出版之商標手冊第七十一頁中所述：「本款（商標法第三十
    七條第十款）之立法意旨在維護同業間之公平競爭秩序，一般用於表示商品之名
    稱、形狀、品質、功用或說明文字、圖形等，由一家專用顯失公允。」本件系爭
    標章申請人「財團法人工業技術研究院」乃為受經濟部委託研發該項技術而欲以
    此技術服務工業界所設計之服務標章，且系爭「發燒晶片」服務標章並非一通用
    名詞，如訴願理由書所述，系爭標章之命名，更特別在「晶」字上以簡單設計想
    像其意義，如「晶」之最上乃「日」中央的「小滴」代替本商品檢測之靈敏度，
    只須滴入「小量」之檢體（如血液、唾液、尿液、脊髓液等各種液體），即可準
    確篩選、偵測得真實的病因。該「小滴」選在最上方之「日」代表該檢體係在檢
    測程式之「前處理階段」滴入，而下方「昍」均不再出現小滴狀，係表示「後續
    處理階段」不須再滴入任何檢體，即可測出、讀取正確的診斷資訊，且其「發燒
    」部分，更具有「熱門、潮流趨勢」之意味，亦具有原告以相關技術及服務領先
    於業界。上述若對照於已獲被告核准之「FeverChip 及圖（第四十二類）」服務
    標章，誠如被告所強調，係因其標章圖樣上之字母「Ｐ」另有突顯之設計，然本
    件系爭標章「發燒晶片」同為申請同類（第四十二類）之服務標章，其「晶」字
    亦有突顯之設計，理應採用相同之審查基準核准系爭標章註冊才是。因此，准予
    系爭標章之註冊並不會違背同業間之公平競爭秩序，且系爭「發燒晶片」服務標
    章業已成為原告服務之識別標章，顯已符合商標註冊之要件。
５、系爭標章「發燒晶片」具有表彰「熱門流行、領先潮流趨勢之生物晶片」之意涵
    ：
(1)、目前一般消費者對於許多熱門流行之產品或行業，習慣上均冠上「發燒○○」之
    名稱，譬如最流行唱片即稱「發燒片」、產品銷售量創記錄即稱「發燒熱賣」或
    「發燒賣」、當紅熱門之產業即稱「發燒行業」，因此，發燒乙詞在一般消費者
    心中不再拘限於疾病發燒之單純涵意，甚至熱門流行、領先潮流之意涵已凌駕於
    疾病發燒之意思。且經查以「發燒○○」為商標（或標章）申請註冊者，目前經
    被告核准者即有數十件以上，且觀察相關核准註冊商標，其發燒均係表彰熱門流
    行、領先潮流趨勢之涵意，顯見此一觀念已深植一般消費者之心中。
(2)、近年來，全世界各國均致力於生物科技之發展，我國政府同樣全力投入生物科技
    之研發，期許生物科技產業繼半導體產業成為台灣未來發展之重要產業，因此，
    稱生物科技產業為「發燒產業」並不為過。而生物科技中生物晶片之發展又為一
    重大項目，世界各國均投入生物晶片之研發，目前已知有數種生物晶片被研發成
    功，如基因晶片、蛋白質晶片等等，因此，稱生物晶片為「發燒晶片」亦為不爭
    之事實。因系爭案即為原告所研發之生物晶片，且為國內第一例成功生物晶片之
    案例，故原告取為發燒晶片不僅是說明該晶片可快速診斷發燒病因，更有強調該
    晶片為一熱門流行、領先潮流趨勢之生物晶片之涵意。
(3)、依被告所制定之「商標識別性審查要點」第二點所載：「審查商標有無識別性，
    應就指定使用之商品、消費者之認知、實際交易情況及其使用方式，判斷是否足
    以使一般商品購買人認識其為表彰商品之標識，並得藉以與他人之商品相區別」
    ，因此，一般消費者對於商標圖樣之認識才是判斷識別性有無之基準。今查被告
    及訴願決定機關於審查系爭案時，均拘限於發燒晶片係一種可以快速診斷病因，
    並利用軟體程式即刻積取之偵測診斷技術之主觀概念，而忽略一般消費者對於「
    發燒」乙詞已有新之詮釋，及原告領先國內生物科技界首創醫療晶片之意涵，率
    爾認定系爭案係屬說明性文字，實已違反上開審查要點之規定，實屬違法之行政
    處分，應予撤銷。
６、被告及訴願決定機關之處分已違反行政程序法之誠實信用原則，係屬違法之行政
    處分：
    按行政程序法第八條：「行政行為，應以誠實信用之方法為之。」誠實信用原則
    已被視為公法上之重要原則，故在誠信原則的要求下，行政裁量之行使主觀應善
    意，客觀上應衡平，而且就事論事，尤應遵守下列幾點原則：(1)摒棄個人的情緒
    好惡；(2)不強人所難；(3)不出爾反爾；(4)權利應經常地行使（參羅傳賢著行政程
    序法論第七十三頁、第七十四頁）。今被告以同樣「發燒晶片」圖樣提出二件標
    章申請案，對於標章識別性之有無，被告應為相同之判斷，然而被告卻作出二種
    截然不同且相互矛盾之行政處分，由此可見，被告之審查員對於標章識別性之審
    查欠缺客觀標準，審查員憑其主觀認知判斷，因而造成如此歧異之行政處分，不
    僅嚴重打擊被告審查之公正性，亦違背誠信原則之精神，實已違反行政程序法第
    八條之規定，故原處分應予撤銷。
７、「FEVERCHIP」 圖樣即為「發燒晶片」對應之外文，亦已獲准商標及標章註冊，
    故發燒晶片並非使用商品或服務之說明：
(1)、原告於八十七年九月二十五日同時亦以「FEVERCHIP」 圖樣申請第九類、第四十
    一類、第四十二類註冊，詳細註冊資料如下：
    ┌───┬────┬──────────────┬─────────┐
    │類別  │申請案號│註冊商品（服務）            │核准日期          │
    ├───┼────┼──────────────┼─────────┤
    │第9類 │00000000│醫療檢測用晶片；與晶片連接之│90.09.16.審定公告 │
    │      │        │訊號、紀錄之資料處理裝機，用│90.12.16.取得專用 │
    │      │        │於發燒病原菌檢測之儀器、錄有│權                │
    │      │        │電腦程式用於檢測發燒病原菌之│                  │
    │      │        │自動生化分析儀器            │                  │
    ├───┼────┼──────────────┼─────────┤
    │第41類│00000000│１、知識或技術方面之傳授；  │88.09.01.審定公告 │
    │      │        │２、舉辦各種講座；          │88.12.01.取得專用 │
    │      │        │３、各種書刊、雜誌、文獻等之│權                │
    │      │        │    出版、查詢、訂閱。      │                  │
    ├───┼────┼──────────────┼─────────┤
    │第42類│00000000│各種病害症狀檢驗、生化檢驗。│89.09.01.審定公告 │
    │      │        │電腦軟體系統及程式之製作、設│89.12.01.取得專用 │
    │      │        │計、保護測試及諮詢顧問。電腦│權                │
    │      │        │資料處理。提供醫療、藥劑配合│                  │
    │      │        │各種病害症狀檢驗、生化檢驗及│                  │
    │      │        │電腦軟體系統及程式製作設計、│                  │
    │      │        │保護測試及諮詢顧問、電腦資料│                  │
    │      │        │處理方面之技術分析、諮詢及服│                  │
    │      │        │務。                        │                  │
    └───┴────┴──────────────┴─────────┘
(2)、「FEVERCHIP」圖樣其中「FEVER」中文意義即為發燒，此點被告亦無異議。而「
    CHIP」之中文意義即有多種涵意，其中有碎片、瑕疵、缺口、零碎物等含意，但
    當其使用於電機電子方面時，其主要意義即指晶片，此種見解並非原告單方面認
    知，參閱行政院國科會科學技術資料中心編印之科技索引典第二六六九頁、大英
    科技百科全書第十卷第一一八頁、時代雙解大辭典第三一三頁、英漢雙解科技大
    辭典第二八八頁、文馨當代英漢辭典第三二四頁，均可查得「CHIP」中文意義晶
    片。今原告所申請註冊之「FEVERCHIP」 均係指定使用與電子科技相關之商品及
    服務（由註冊商品可知），因此，「FEVERCHIP」 即為中文發燒晶片之英文翻譯
    ，然被告及訴願決定機關均無視此種常識，反而以偏蓋全的認定CHIP非僅晶片的
    意涵，實乃審查員主觀錯誤之認知。
(3)、由上可知，「FEVERCHIP」即「發燒晶片」之意，而「FEVERCHIP」註冊第九類、
    第四十一類、第四十二類，「發燒晶片」註冊第九類均為被告核准註冊，為何獨
    獨本件第四十二類註冊不予核准？被告此反覆不同之認定，實無法令原告信服。
８、綜上所陳，原告以「發燒晶片」及英譯文「FEVERCHIP」 申請多件商標及標章註
    冊，均經被告核准並頒予註冊證，顯見「發燒晶片」圖樣已符合標章註冊之要件
    。然被告於原告申請「發燒晶片」第四十二類註冊時卻出爾反爾認定發燒晶片欠
    缺標章識別性而予以駁回，顯然已違反行政程序法第八條之誠實信用原則，且其
    反覆不同之認定標準，令政府機關公信力大受影響，使人民無所適從。為此，請
    求判決如原告訴之聲明。
乙、被告方面：
一、聲明：求為判決如主文所示。
二、陳述：
１、按「凡文字、圖形、記號、顏色組合或其聯合式，係表示申請註冊服務標章所使
    用服務種類之品質、功用、通用名稱或其他說明者」，不得申請註冊，為商標法
    第七十七條準用同法第三十七條第十款之規定。
２、本件原告申請註冊之「發燒晶片」係指一種可快速診斷發燒病因，並利用軟體程
    式即刻讀取之偵測診斷技術。使用於各種病害症狀檢驗、生化檢驗、電腦軟體系
    統及程式之製作、設計、保護測試及諮詢顧問等服務，為所指定服務之說明。原
    告訴稱系爭標章對應之外文「FEVERCHIP」 標章指定使用於相同服務已獲准註冊
    乙節，經查該標章圖樣上之外文「CHIP」一字雖有晶片之意，亦有碎片、瑕疵、
    缺口、零碎物﹒﹒﹒等其他涵義，不似本件「發燒晶片」之意思直接，且字母Ｐ
    另有凸顯之設計，核與本件案情不同。又原告主張發燒晶片一詞為其獨創，藉由
    研發成果及論文之公開發表，於製造生物晶片之業界均已熟知原告有一創新檢測
    技術以發燒晶片為名，刻正積極研發中，是該「發燒晶片」標章已成為原告於此
    項服務之識別標章，且具備顯著性云云。惟查原告自承系爭之發燒晶片，乃其正
    研發中之商品，該商品既尚未正式生產上市，則藉此所提供之服務，何所附麗？
    再者單憑所檢附之中國時報九十年九月六日第七版之小幅單篇報導，實難遽認系
    爭標章業經長期廣泛使用，已為國內一般消費大眾認識其為表彰原告所指定服務
    來源、品質、信譽之標識，難謂有商標法第七十七條準用同法第五條第二項規定
    之適用，併予陳明。是被告依法核駁其註冊之申請，並無不合。
３、綜上所述，請判決如被告答辯之聲明。
    理  由
一、按服務標章圖樣上之文字、圖形、記號、顏色組合或其聯合式，係表示申請註冊
    服務標章所使用服務之性質、品質、功用、通用名稱或其他說明者不得申請註冊
    ，為商標法第七十七條準用同法第三十七條第十款所明定。而服務標章圖樣之文
    字、圖形、記號、顏色組合或其聯合式，依社會一般通念，如為服務本身之說明
    或與服務本身之說明有密切關聯者，即有該款不得申請註冊之適用（參照前行政
    法院【現改制為最高行政法院】八十四年度判字第一四四二號判決）。
二、查本件被告以原告申請註冊之服務標章，其圖樣上之中文「發燒晶片」係指一種
    可以快速診斷發燒病因，並利用軟體程式即刻積取之偵測診斷技術。使用於各種
    病害症狀檢驗、生化檢驗、電腦軟體系統及程式之製作、設計、保護測試及諮詢
    顧問等服務，為所指定服務之說明。又所稱系爭標章對應之外文 「FEVERCHIP」
    標章指定使用於相同服務已獲准註冊乙節，經查該標章圖樣上之外文「CHIP」一
    字雖有晶片之意，亦有碎片、瑕疵、缺口、零碎物．．．等其他含意，不似本件
    「發燒晶片」之意思直接，且字母Ｐ另有凸顯之設計，案情不同，乃為本件仍應
    予以核駁之處分。原告於訴願中訴稱，系爭之發燒晶片一詞，係原告所獨創，被
    告指稱「發燒晶片」，係一種可以快速診斷發燒病因，並利用軟體程式即刻積取
    之偵測診斷技術，並無實據，乃係引自原告申請過程中，對系爭標章所作設計構
    想之說明，並非所指定服務標章之服務項目；又系爭標章藉研發成果發表會、研
    討會及論文之公開發表使用，在製造生物晶片之業界均已熟知原告有一新的檢測
    技術以發燒晶片為名，刻正積極研發中，故該「發燒晶片」標章已成為原告在此
    項服務之識別標章，且具顯著性，應予註冊；另原告復有以相對應之外文「FEVE
    RCHIP及圖」 標章，獲准註冊於同類服務，除已由被告核准並公告在案外，並於
    國外取得註冊，本件系爭標章亦應准註冊云云。訴願決定機關以，本件標章圖樣
    上之「發燒晶片」係指定使用於可快速診斷發燒病因，電腦軟體系統及程式設計
    之製作、設計等服務，難謂無使人對其提供之服務性質、品質、功用產生直接之
    聯想，顯係為其所指定服務有關之直接明顯說明文字，自有首揭法條之適用。又
    原告自承系爭之發燒晶片，係其正研發中之一種商品，則該商品既尚未正式生產
    上市（參照附於原處分卷原告八十九年九月六日冠商字第一三○八號函），則所
    提供之服務，何所附麗，客觀上，尚難據此認定其有使用本件標章，已為我國一
    般消費大眾認識其為表彰其所指定服務來源、品質、信譽之標識，而謂有商標法
    第七十七條準用第五條第二項規定之適用。另「FEVERCHIP」標章圖樣與本件不
    同，案情自屬有別，況各國國情有別，法制不同，尚難比附援引，執為本件標章
    應准註冊之論據。因認被告所為本件核駁之處分，揆諸首揭法條之規定，洵無違
    誤，而維持原處分。
三、原告於本件行政訴訟中猶執前詞爭議，惟經本院審核原處分卷附之原告八十九年
    九月六日冠商字第一三○八號函載：「．．．二、申請人今提出意見書如左：１
    『發燒晶片』係申請人正研發中之一種快速診斷發燒病因並利用軟體程式即刻積
    取之偵測、診斷技術及透過該技術產出之商品。．．．」該商品既正研發中，可
    見尚未產出，自難認為一般消費大眾已認識系爭標章為表彰其所指定服務來源、
    品質、信譽之標識，而謂有商標法第七十七條準用第五條第二項規定之適用。又
    系爭標章圖樣上之「發燒晶片」係指定使用於可快速診斷發燒病因，電腦軟體系
    統及程式設計之製作、設計等服務，難謂無使人對其提供之服務性質、品質、功
    用產生直接之聯想，顯係為其所指定服務有關之直接明顯說明文字，自有首揭商
    標法第七十七條準用同法第三十七條第十款之適用。另「FEVERCHIP」 標章圖樣
    與系爭標章圖樣迥異，案情自屬有別，況各國國情、法制均不同，尚難比附援引
    ，執為本件標章應准註冊之論據。是被告以系爭標章圖樣上之中文「發燒晶片」
    為所指定服務之說明，乃為核駁之處分所持之右開理由，暨訴願機關決定駁回原
    告之訴願所持之右開理由，均無不妥，是原告之陳詞均不可採。另標章個案審查
    拘束原則，本件被告為核駁之處分，自無原告所訴違反行政程序法之誠實信用原
    則可言，亦不致令政府機關公信力大受影響，使人民無所適從。從而，被告所為
    之上開處分，揆諸首揭規定，並無違誤，訴願決定予以維持，亦無不合。原告徒
    執前詞，訴請撤銷訴願決定及原處分，並命被告准予系爭服務標章註冊，均無理
    由，應予駁回。
四、兩造其餘攻擊防禦方法與本件判決結果不生影響，故不逐一論述，併此敘明。
據上論結，本件原告之訴為無理由，爰依行政訴訟法第九十八條第三項前段判決如主
文。
中　　華　　民　　國　　　九十一　　　年　　　七　　　月　　　十七  　　日
　　　　　　　　　　　　　　　臺 北 高 等 行 政 法 院  第 二 庭
            　　                    審 判 長 法    官  徐 瑞 晃
                                             法    官  李 得 灶
                                             法    官　吳 慧 娟
右為正本係照原本作成。
如不服本判決，應於送達後二十日內，向本院提出上訴狀並表明上訴理由，如於本判
決宣示後送達前提起上訴者，應於判決送達後二十日內補提上訴理由書（須按他造人
數附繕本）。
中　　　華　　　民　　　國　　九十一　　年　　　七　　　月　　 十七 　　日
            　　　　　　　　　　　　　　     書 記 官  林 玉 卿
